臺北高等行政法院裁定
　　　　　　　　　　　　　　　　　　 93年度再字第00073號
再審　原告　甲○○
　　　　　　乙○○
　　　　　　丙○○○
再審　被告　法務部行政執行署
代　表　人　丁○○（署長）
訴訟代理人　戊○○
上列當事人間因有關行政執行事務事件，再審原告不服最高行政
法院中華民國93年9月9日93年度裁字第1142號裁定聲請再審，關
於再審原告主張行政訴訟法第273條第1項第1款之再審事由部分
，本院裁定如下：
　　主  文
本件關於再審原告主張行政訴訟法第273條第1項第1款之再審事
由部分，移送最高行政法院。
　　理  由
一、本件最高行政法院確定裁定意旨略以，按「義務人或利害關
    係人對執行命令、執行方法、應遵守之程序或其他侵害利益
    之情事，得於執行程序終結前，向執行機關聲明異議。前項
    聲明異議，執行機關認其有理由者，應即停止執行，並撤銷
    或更正已為之執行行為；認其無理由者，應於10日內加具意
    見送直接上級主管機關於30日內決定之。行政執行，除法律
    另有規定外，不因聲明異議而停止執行。但執行機關因必要
    情形，得依職權或申請停止執行。」，為行政執行法第9條
    所規定。再按「行政執行如依行政機關作成之行政處分或法
    院裁定為之者，其聲明異議係對上述行政執行程序有關的事
    項有所不服請求救濟，與義務人對行政機關作成之行政處分
    不服應循訴願、行政訴訟程序請求救濟，或對法院裁定不服
    ，應提抗告者，迥然不同。故處理本條聲明異議之機關，最
    高層次祇到執行機關之直接上級主管機關為止，又執行機關
    或其直接上級主管機關對聲明異議所為之決定，非行政處分
    ，義務人或利害關係人不得對之提起訴願或行政訴訟。2.行
    政執行貴在迅速有效，始能提高行政效率，故其救濟程序宜
    採簡易之聲明異議方式。除執行機關認其聲明異議有理由，
    應即停止執行，並撤銷或更正已為之執行行為外，如認其無
    理由者，應於10日內加具意見，送直接上級主管機關於30日
    內決定之，異議人對之不得再聲明不服。」，有行政執行法
    第9條之立法理由可資參照。再者，關於行政執行之聲明異
    議係對執行程序事項有所爭執，與涉及行政實體法上之判斷
    之爭議不同，債務人如就執行名義之實體事項有所爭執（諸
    如，主張有消滅或妨礙債權人之請求事由發生），亦得提債
    務人異議之訴，由高等行政法院受理以資救濟（行政訴訟法
    第307條參照），期臻妥慎；但就執行程序事項有所爭執，
    由執行機關之直接上級機關為救濟之最高機關設計，係基於
    行政執行程序爭訟非涉實體法判斷之特性，為達訴訟經濟之
    立法目的，適用「效率」法律原則而採簡明之聲明異議制度
    設計，此一制度方式係基於不同立法目的，就不同法律原則
    間經立法斟酌取捨後所據以採行。故亦不能指行政執行程序
    爭議之救濟以執行機關之直接上級主管機關為救濟之最高機
    關，係有悖權力分立之法理。由以上立法理由及聲明異議制
    度之設計，已可見我國關於行政執行程序爭執係採聲明異議
    之特別救濟程序，而非採訴願、行政訴訟之一般救濟程序，
    故認對聲明異議之決定不得聲明不服，應符合立法之本旨，
    尚非限制或剝奪人民訴訟權利。本件抗告人係就財政部臺灣
    省北區國稅局移送臺灣新竹地方法院執行，嗣由該院移交法
    務部行政執行署新竹執行處續為執行之滯納遺產稅行政執行
    事件，以執行名義業經財政部訴願決定撤銷而不存在，法務
    部行政執行署新竹執行處應終止執行並負國家賠償責任為由
    ，聲明異議，而該聲明異議經法務部行政執行署為異議駁回
    之決定。揆諸前開說明，抗告人對該決定，不得再依一般行
    政救濟程序聲明不服；抗告人對該決定提起訴願，經法務部
    為不受理之決定後，又對之提起行政訴訟，於法未合，乃裁
    定駁回抗告人在原審之訴，經核並無不合；又本件之案情與
    司法院釋字第384號解釋及釋字第423號解釋有別，與之尚無
    牴觸或違背。抗告意旨復執前詞，指摘原裁定違法，尚難認
    為有理由，應予駁回等語。該裁定於93年9月24日已合法寄
    存送達於新竹郵局而臻確定，有最高行政法院送達證書附該
    院卷可稽。
二、再審原告主張最高行政法院原裁定有行政訴訟法第273條第1
    項第11款、第12款、第13款及第14款等再審事由部分，因其
    再審之聲請為不合法，業經本院裁定駁回，先予敘明。本件
    再審原告另主張，最高行政法院原裁定牴觸憲法第16條、第
    78 條及司法院大法官釋字第384號解釋，其適用法規顯有錯
    誤，有行政訴訟法第273條第1項第1款之再審事由而聲請再
    審云云。
三、按再審之訴專屬為判決之原行政法院管轄。對於審級不同之
    行政法院就同一事件所為之判決提起再審之訴者，由最高行
    政法院合併管轄之。對於最高行政法院之判決，本於第273
    條第1項第9款至第14款事由聲明不服者，雖有前二項之情形
    ，仍專屬原高等行政法院管轄；裁定已經確定，而有第273
    條之情形者，得準用本編之規定，聲請再審，行政訴訟法第
    275條、第283條各定有明文。又民事訴訟法第28條之規定，
    於本節準用之（行政訴訟法第281條參照）；訴訟之全部或
    一部，法院認為無管轄權者，依原告聲請或依職權以裁定移
    送於其管轄法院，亦為行政訴訟法第18條及民事訴訟法第28
    條第1項所明定。
    本件再審原告主張原裁定有第273條第1項第1款再審事由部
    分之聲請再審，依前揭規定，應由最高行政法院專屬管轄，
    而非由本院管轄審理，再審原告主張之此部分，向本院聲請
    再審，於法未合，爰由本院依職權將此部分之聲請再審，移
    送最高行政法院管轄。
四、依行政訴訟法第275條、第283條、第18條，民事訴訟法第28
    條，裁定如主文。
中　　華　　民　　國　　94　　年　  12　　月　 30  　 日
                       第五庭審判長法  官　張瓊文
                                   法  官  帥嘉寶
                                   法  官  蕭忠仁
上為正本係照原本作成。
如不服本裁定，應於送達後10日內向本院提出抗告狀（須按他造
人數附繕本）。
中　　華　　民　　國　　94　　年　  12　　月　 30  　 日
    　　  　　　　　　　    　     書記官  蕭純純
